【裁判字號】    92,上易,2135
【裁判日期】    920731
【裁判案由】    贓物
【裁判全文】
臺灣高等法院刑事判決                          九十二年度上易字第二一三五號
    上  訴  人  臺灣板橋地方法院檢察署檢察官
    被      告  乙○○  四十六.
右上訴人因被告贓物案件，不服臺灣板橋地方法院九十二年度易字第二五二號，中華
民國九十二年五月二十九日第一審判決（起訴案號：臺灣板橋地方法院檢察署九十一
年度偵字第二一四五○號），提起上訴，本院判決如左：
    主      文
上訴駁回。
    理      由
一、公訴意旨略以：被告乙○○明知年籍姓名不詳綽號「阿棋」之男子所持有之車號
    ＵＹＺ－九五一號輕型機車，係屬來源不明之贓物（為使用人甲○○於民國九十
    一年十月一日八時許，在桃園縣中壢市○○○街十七之一號前失竊），仍於九十
    一年十一月四日上午十一時許，在桃園縣中壢市六合公園旁，借用作為代步之交
    通工具。嗣於同年十一月四日十六時許，在臺北縣樹林市○○○街與大安路口，
    為警當場查獲，並扣得綽號「阿棋」所有之鑰匙一支。因認被告涉有刑法第三百
    四十九條第一項之收受贓物罪嫌。
二、原審法院經審理結果，以：被告原
    八十七年九月十九日起即已因遷出未報，經房屋所有權人鄭鴻銓向臺北縣土城市
    戶政事務所辦理將其
    二十八號），並於八十九年八月十六日辦理完畢，有房屋所有權人鄭鴻銓提出之
    臺北縣土城市戶政事務所八十九年八月三日八九北縣土戶字第○八六五八號、八
    十九年八月十六日八九北縣土戶字第○九一五○號函各一件在卷可稽。又據被告
    供稱「民國七十八年初我到美國去了約一年，回來臺灣後就沒住在那裡，但
    在那裡，後來我就住在工作的工廠，都沒住在家裡，工作的地點都不一定，樹林
    、高雄、臺中都有住過。我出國前在土城永豐路三十一巷三號實際上只住了半年
    不到，因為我與父親鄭鴻銓發生爭執，他把我趕出來，所以從我回國後就從來沒
    回去住過，後來是因為九十一年五、六月間
    親把我
    市朋友家中，詳細地址我不清楚。」等語（原審卷第一０六、一０七頁），顯見
    本案於九十二年一月七日繫屬時，被告之住居所均非在該院轄區。又被告於本案
    起訴時，亦無在監執行或受羈押之情事，有法務部在監
    其收受贓物之犯罪地又係在桃園縣中壢市六合公園旁。從而，本案之犯罪地及於
    起訴時被告之住居所、所在地均非屬該院轄區，檢察官向該院提起公訴，自有未
    合，爰不經言詞辯論，逕為諭知管轄錯誤之判決。
三、按案件由犯罪地或被告之住所、居所或所在地之法院管轄，刑事訴訟法第五條第
    一項定有明文，而法院對案件管轄權之有無，以案件繫屬於法院之日期為準。經
    查，本件被告因涉嫌收受贓物罪嫌，經檢察官提起公訴，惟依公訴事實，其所涉
    收受贓物地點在桃園縣，核非屬原審法院轄區；次查，被告住所於九十一年十一
    月六日遷入桃園縣中壢市，嗣經檢察官提起公訴，於九十二年一月七日繫屬原審
    法院，有
    察署函在卷（原審卷第六三頁、第一頁）可稽，復據被告於原審陳明渠於案件繫
    屬時均係居住於桃園縣中壢市無訛，是則被告於案件繫屬原審法院時，其住居所
    均非在原審法院轄區；再查，被告雖係於臺北縣樹林市○○○街與大安路口被警
    查獲，然於九十一年十一月五日經警移送檢察官訊問後，並未予以羈押，於案件
    繫屬時並未羈押於原審法院轄區，有原審卷附法務部在監
    卷第一００頁），復無其他卷證資料足以佐證被告之所在地於案件繫屬時確在原
    審法院轄區。綜上，檢察官以被告涉嫌於桃園縣收受贓物而向原審法院提起公訴
    ，自有未合，原審依刑事訴訟法第三百零四條規定，不經言詞辯論而判決本件管
    轄錯誤，並同時為移送於臺灣桃園地方法院之諭知，經核並無不合。檢察官未審
    究法院對案件管轄權之有無，以案件繫屬於法院之日期為準，仍執陳詞，以本件
    查獲地在原審法院轄區為由，指摘原審判決不當而提起上訴，為無理由，爰不經
    言詞辯論，逕為駁回上訴之諭知。
據上論斷，應依刑事訴訟法第三百六十八條、第三百七十二條判決如主文。
中      華      民      國    九十二    年      七      月    三十一    日
                            臺灣高等法院刑事第十九庭
                                審判長法  官  許  國  宏
                                      法  官  洪  光  燦
                                      法  官  林  勤  純
右正本證明與原本無異。
本判決不得上訴。
                                      書記官  葉  瑩  庭
中      華      民      國    九十二    年      七      月    三十一    日


司法院資訊處製作；財團法人民間司法改革基金會備份。
